臺灣高等法院高雄分院刑事判決　　　100年度交上易字第124號
上　訴　人
即　被　告　許欽標
上列上訴人因過失致死等案件，不服臺灣屏東地方法院100 年度
交訴字第12號中華民國100 年7 月26日第一審判決（起訴案號：
臺灣屏東地方法院檢察署100 年度偵字第392 號），提起上訴，
本院判決如下：
     主  文
上訴駁回。
     事  實
一、許欽標考領有普通小型車駕駛執照，於民國99年9 月26日上
    午6 時許，駕駛車牌號碼WO-1570 號自用小客車，沿省道臺
    一線由北往南方向行駛，行經省道臺一線417.5 公里與屏東
    縣潮州鎮○○路之交岔路口時，本應注意車前狀況，並隨時
    採取必要之安全措施，且行駛至交岔路口時，其行進、轉彎
    ，應遵守燈光號誌，而依當時天候晴、日間自然光線、柏油
    路面乾燥、無缺陷或障礙物，且視距良好，並無不能注意之
    情形，竟許欽標竟疏未注意車前狀況及採取必要之安全措施
    ，貿然闖越紅燈號誌欲強行通過上開交岔路口，適有蔡宗益
    騎乘車牌號碼L25-089 號普通重型機車，沿屏東縣潮州鎮○
    ○路由東往西方向直行而來，遵循綠燈號誌擬穿越上開路口
    ，而遭許欽標所駕駛之上開自用小客車側面撞擊，致蔡宗益
    人車倒地，因此受有頭部外傷合併顱內出血、顱骨骨折合併
    氣腦、肺部挫傷、多處擦挫傷、撕裂傷等傷害，經送醫急救
    ，於99年9 月28日凌晨2 時50分許傷重不治死亡。許欽標於
    肇事後，在具有偵查犯罪權限之公務員尚不知何人為肇事者
    前，於屏東縣政府警察局交通警察隊潮州小隊警員林瑞烽前
    往現場處理時，當場表明其為肇事者而願接受裁判。
二、案經蔡宗益之母吳慧蓉訴由臺灣屏東地方法院檢察署檢察官
    相驗後偵查起訴。
    理  由
壹、證據能力部分：
    按被告以外之人於審判外之陳述，雖不符刑事訴訟法第159
    條之1 至之4 之規定，然經當事人於審判程序同意作為證據
    ，法院審酌該言詞陳述或書面陳述作成時之情況，認為適當
    者，亦得為證據，同法第159 條之5 第1 項定有明文。本判
    決下列所引用之證據，屬被告以外之人在審判外陳述之傳聞
    證據部分，除依刑事訴訟法第159 條之1 至第159 條之4 規
    定得為證據者外，其餘業經被告及檢察官於本院審理中，就
    卷內各項證據（含傳聞證據、非傳聞證據及符合法定傳聞法
    則例外之證據），均明示同意有證據能力（見本院卷第38-3
    9 頁），基於尊重當事人對於傳聞證據之處分權，及證據資
    料愈豐富愈有助於真實發現之理念，本院審酌該等證據作成
    時情況，並無違法取證之瑕疵，且無顯不可信之情形，以之
    作為證據應屬適當，自均有證據能力，而得採為認定被告犯
    罪事實之證據。
貳、實體方面：
一、訊據被告坦承於上開時、地，駕駛車牌號碼WO-1570 號自用
    小客車，因未注意車前狀況及採取必要之安全措施，致撞擊
    被害人蔡宗益所騎乘之車牌號碼L25-089 號普通重型機車，
    致被害人因而傷重不治死亡之事實（見原審卷第18、30頁背
    面-31 頁，本院卷第53-54 頁），惟否認有闖越紅燈號誌之
    行為，辯稱：「其當時車道之行車管制號誌係閃黃燈，其並
    無闖越紅燈號誌」云云。
二、經查：
(一)、被告於99年9 月26日上午6 時許，駕駛車牌號碼WO-1570 號
    自用小客車，沿省道臺一線由北往南方向行駛，行經省道臺
    一線417.5 公里與屏東縣潮州鎮○○路之交岔路口時，適有
    被害人蔡宗益騎乘車牌號碼L25-089 號普通重型機車，沿屏
    東縣潮州鎮○○路由東往西方向直行而來，遭被告所駕駛之
    上開自用小客車側面撞擊，致被害人車倒地，因此受有頭部
    外傷合併顱內出血、顱骨骨折合併氣腦、肺部挫傷、多處擦
    挫傷、撕裂傷等傷害，經送醫急救，於99年9 月28日凌晨2
    時50分許傷重不治死亡之事實，業經被告於原審及本院審理
    中坦承不諱（見原審卷第18、30頁背面-31 頁、本院卷第53
    -54 頁），並有道路交通事故調查報告表(一)(二)、道路交通事
    故現場圖、原審法院公務電話紀錄、現場照片、安泰醫療社
    團法人安泰醫院診斷證明書、相驗筆錄、相驗屍體證明書、
    檢驗報告書及相驗照片等證據資料附卷可稽（見相驗卷第16
    -18 、30-40 、42-44 、49-54 、61-66 頁；原審卷第9 頁
    ），此部分事實，堪信為真。
(二)、又依附卷道路交通事故現場圖（見相驗卷第16頁），可知被
    告係駕駛車牌號碼WO-1570 號自用小客車，沿省道臺一線外
    快車道由北往南方向行駛，然卻於省道臺一線與屏東縣潮州
    鎮○○路之交岔路口，撞擊已行駛過中央分向島、鄰近省道
    臺一線南向外快車道路徑之被害人，且肇事現場並未遺留被
    告駕駛之自小客車煞車痕跡；再參以被告於本院審理中供稱
    ：「其在撞到被害人機車之前，並未看到被害人騎乘機車從
    左邊行駛過來，是撞到才知道；撞到被害人之前，其都沒有
    踩煞車」等語（見本院卷第36頁），並於原審審理中供承「
    其疏未注意車前狀況及採取必要之安全措施」等情（見原審
    卷第18頁），復於本院審理中坦認其有此部分過失等節（見
    本院卷第54頁），足認被告駕車行經上開肇事之交岔路口時
    ，確有疏未注意車前狀況及採取必要安全措施之過失犯行至
    明。
(三)、再者，證人黃梅英於原審審理時已證述：「其搭乘汽車沿省
    道臺一線由南往北方向行駛，於99年9 月26日上午6 時許，
    在省道臺一線與屏東縣潮州鎮○○路之交岔路口，因遇到紅
    燈號誌，其所搭乘之汽車遂暫停下來，其就看到對向車道之
    被告與被害人所騎乘之上開機車發生碰撞，其就報警處理」
    等語綦詳（見原審卷第46-47 頁）。且觀之屏東縣政府警察
    局潮州分局100 年5 月31日潮警交字第1000009373號函暨所
    附號誌時刻表（見原審卷第34、35頁），上開肇事交岔路口
    之行車管制號誌之正常時制（即三色號誌運作）係清晨5 時
    至翌日凌晨2 時，而本件車禍發生時間係99年9 月26日上午
    6 時許，足徵上開路口之省道臺一線行車管制號誌（南北向
    ）於車禍發生當時為三色號誌正常運作，則沿省道臺一線由
    南往北方向行駛，因遇紅燈號誌暫停之證人黃梅英之對向車
    道即省道臺一線由北往南方向之行車管制號誌於車禍發生當
    時應亦屬紅燈號誌。另參以於99年9 月26日上午6 時許，省
    道臺一線與屏東縣潮州鎮○○路、三城路口等二個交岔路口
    之交通情形，業經原審當庭勘驗上開二個交岔路口之監視器
    錄影光碟無訛，勘驗結果如附表所示（見原審卷第60-61 頁
    ）。由上開勘驗結果觀之，上開二個交岔路口於同日上午6
    時9 分23秒許，分別有駕駛人停等於屏東縣潮州鎮○○路、
    三城路（由東往西方向），於同日上午6 時9 分37秒許，上
    開停等於屏東縣潮州鎮○○路、三城路之駕駛人始啟動行駛
    ，由東往西方向穿越省道臺一線，可見上揭二個交岔路口之
    行車管制號誌（由東往西方向），於同日上午6 時9 分37秒
    許始由紅燈號誌轉換為綠燈號誌。佐以屏東縣政府警察局潮
    州分局100 年5 月31日潮警交字第1000009373號函暨所附號
    誌時刻表（見原審卷第34、35頁），顯示上開二個交岔路口
    之行車管制號誌係屬同紅同綠連鎖運作，且屏東縣潮州鎮○
    ○路、三城路之綠燈號誌運作時間均為30秒，則自同日上午
    6 時9 分37秒即轉換為綠燈號誌之時至同日上午6 時10分7
    秒，共計30秒，上開二個路口之屏東縣潮州鎮○○路、三城
    路之行車管制號誌（東西向）均為綠燈號誌，而上開二個交
    岔路口之省道臺一線之行車管制號誌（南北向）均為紅燈號
    誌無訛，此與證人黃梅英上揭所證內容互核無違。然依上揭
    勘驗結果，可知被告所駕駛之自用小客車，卻於同日上午6
    時9 分47秒許，沿省道臺一線由北往南方向通過省道臺一線
    與屏東縣潮州鎮○○路之交岔路口，甚至於同日上午6 時9
    分56秒許，沿省道臺一線由北往南方向進入省道臺一線與屏
    東縣潮州鎮○○路之交岔路口，於同日上午6 時9 分57秒許
    ，撞擊騎乘機車況彭城路行駛至該交岔路口中之被害人，被
    告闖越前揭交岔路口之省道臺一線紅燈號誌（南北向）之事
    實，應堪認定。從而，被告駕駛自用小客車行經上揭交岔路
    口時，疏未注意前方已行駛至省道臺一線外快車道路徑之被
    害人，復未採取必要之安全措施，且有闖越省道臺一線417.
    5 公里與屏東縣潮州鎮○○路之交岔路口紅燈號誌（由北往
    南方向）之過失犯行無訛；被告辯稱：「其僅闖越閃黃燈號
    誌」云云，並無可採。
(四)、按汽車行駛時，駕駛人應注意車前狀況，並隨時採取必要之
    安全措施；又汽車行駛至交岔路口，其行進、轉彎，應遵守
    燈光號誌；而行車管制號誌之圓形紅燈燈號之意義，係指車
    輛面對圓形紅燈表示禁止通行，不得超越停止線或進入路口
    ，道路交通安全規則第102 條第1 項第1 款、第94條第3 項
    及道路交通標誌標線號誌設置規則第206 條第5 款第1 目分
    別定有明文。本件被告既考領有普通小型車駕駛執照，此有
    汽車駕駛執照影本附卷可憑（見相驗卷第19頁），對於上開
    規定自知之甚稔，而依道路交通事故調查報告表(一)所示（見
    相驗卷第17頁），車禍當時天候晴、日間自然光線、柏油路
    面乾燥、無缺陷或其他障礙物，且視距良好，並無不能注意
    之情事，詎被告竟疏未注意前方已行駛至省道臺一線外快車
    道路徑之被害人，並採取必要之安全措施，即貿然闖越省道
    臺一線417.5 公里與屏東縣潮州鎮○○路之交岔路口之紅燈
    號誌（由北往南方向），致發生本件車禍，使被害人死亡之
    事實，甚為明確，足認被告就本件車禍之發生確有過失，其
    過失行為與被害人死亡結果間具有相當因果關係。
(五)、綜上所述，本件事證明確，被告上揭過失致人於死之犯行，
    洵堪認定，應依法論科。
三、核被告所為，係犯刑法第276 條第1 項之過失致人於死罪。
    被告於肇事後，在具偵查犯罪權限之公務員尚不知何人為肇
    事者前，於屏東縣政府警察局交通警察隊潮州小隊警員林瑞
    烽前往現場處理時，當場表明其為肇事人而願接受裁判等情
    ，有屏東縣政府警察局道路交通事故肇事人自首情形紀錄表
    及職務報告在卷可佐（見相驗卷第6 、28頁），核與自首要
    件相符，爰依刑法第62條前段之規定減輕其刑。又被告於上
    開車禍發生後，經到場員警實施呼氣酒精濃度測試，該數值
    為每公升0.07毫克，有道路交通事故當事人酒精測定紀錄表
    附卷可參（見相驗卷第26頁），然道路交通安全規則第114
    條第2 款規定飲用酒類或其他類似物後其吐氣所含酒精濃度
    超過每公升0.25毫克，始不得駕駛，尚難僅因呼氣有酒精反
    應及其前揭過失行為而發生本件車禍，即逕認有酒醉駕車之
    情，故爰不依道路交通管理處罰條例第86條第1 項之規定加
    重其刑，附此敘明。
四、原審認被告罪證明確，因而適用刑法第276 條第1 項、第62
    條前段及刑法施行法第1 條之1 之規定，並審酌被告駕車行
    經上揭肇事路段時，竟疏未注意車前狀況及採取必要之安全
    措施，擅自闖越紅燈號誌，而撞擊被害人所騎乘之機車而肇
    事，其違反注意義務之過失情節重大，並導致被害人傷重不
    治死亡，使被害人家屬承受喪失至親之痛，其犯罪所生危害
    非輕，並參酌被害人家屬已獲賠強制汽車責任保險金新臺幣
    160 萬元（惟尚未與被害人家屬達成民事和解）暨被告之生
    活狀況、智識程度、素行等一切情狀，量處有期徒刑1 年。
    其認事用法，核無不合，量刑亦屬允當。被告上訴意旨否認
    闖越紅燈之過失犯行，並指摘原判決量刑過重，並無理由；
    至其他上訴所陳關於「其於96年間曾罹患鼻咽癌，且家庭經
    濟狀不佳，目前患有遺傳高血壓及糖尿病」等情，固提出診
    斷證明書、學生證、低收入戶證明書及戶籍謄本等憑（見本
    院卷第13-20 頁），然本院審酌被告過失情節非輕，且造成
    被害人死亡，復未能與被害人家屬達成民事和解等情，認被
    告上揭所陳各節，尚難作為再予減輕其刑之適當理由。本件
    被告之上訴並無理由，應予駁回。
據上論結，應依刑事訴訟法第368 條，判決如主文。
本案經檢察官吳茂松到庭執行職務。
中    華    民    國   100    年    12    月    13    日
                  刑事第四庭    審判長法  官  蕭權閔
                                      法  官  王憲義
                                      法  官  唐照明
以上正本證明與原本無異。
不得上訴。
中    華    民    國   100    年    12    月    13    日
                                      書記官  黃琳群
附錄本案論罪科刑之法條：
中華民國刑法第276 條第1 項
因過失致人於死者，處2 年以下有期徒刑、拘役或2 千元以下罰
金。
┌──────────────────────────────┐
│附表：                                                      │
├──────────────┬───────────────┤
│左下方畫面（彭城路口）      │右下方畫面（三城路口）        │
├──────────────┼───────────────┤
│06：09：23                  │06：09：23                    │
├──────────────┼───────────────┤
│一輛身穿白衣，頭戴白帽的機車│有一部黑色自小客車與一部紅色│
│騎士停在彭城路上與臺一線的路│  自小客車前後排列停在三城路上│
│口（東西向）。              │  等待通行。                  │
│                            │同時有一部白色小貨車在臺一線│
│                            │  上欲右轉進入三城路，但車身尚│
│                            │  停在臺一線上。              │
├──────────────┼───────────────┤
│06：09：36                  │06：09：36                    │
├──────────────┼───────────────┤
│臺一線上有一輛身穿橘色上衣的│畫面狀況同上。                │
│黑色機車騎士，自臺一線右轉進│                              │
│入彭城路。                  │                              │
├──────────────┼───────────────┤
│06：09：37                  │06：09：37                    │
├──────────────┼───────────────┤
│上述白衣機車騎士啟動往正前方│上述黑色與白色自小客車啟動行駛│
│行駛（向西行駛，穿越臺一線）│，黑色車往正前方（向西）行駛，│
│                            │紅色車右轉進入臺一線。        │
├──────────────┼───────────────┤
│06：09：47                  │06：09：47                    │
├──────────────┼───────────────┤
│畫面無動靜。                │臺一線上有一輛紅色自小客車由北│
│                            │往南行經三城路口。            │
├──────────────┼───────────────┤
│06：09：56                  │06：09：56                    │
├──────────────┼───────────────┤
│彭城路上有一輛身穿橘色上衣的│畫面無動靜。                  │
│機車騎士，在彭城路上行駛，並│                              │
│行經與臺一線的路口，繼續往前│                              │
│行駛，在06：09：57時被一輛行│                              │
│駛在臺一線上由北往南的紅色自│                              │
│小客車撞擊。                │                              │
├──────────────┼───────────────┤
│06：10：01                  │06：10：01                    │
├──────────────┼───────────────┤
│有一輛機車自臺一線右轉進入彭│畫面無動靜。                  │
│城路上，並靠邊停下。        │                              │
├──────────────┼───────────────┤
│06：10：08                  │06：10：08                    │
├──────────────┼───────────────┤
│有一輛黑色自小客車在彭城路上│畫面無動靜。                  │
│直行欲穿越臺一線，該自小客車│                              │
│突降慢速度，於06：10：14越過│                              │
│停止線停在彭城路口。        │                              │
├──────────────┼───────────────┤
│06：10：20                  │06：10：20                    │
├──────────────┼───────────────┤
│在臺一線上有一輛綠色客運車，│畫面無動靜。                  │
│由南往北行經彭城路口。      │                              │
├──────────────┼───────────────┤
│06：10：24                  │06：10：24                    │
├──────────────┼───────────────┤
│在臺一線上有一輛小貨車，由南│畫面無動靜。                  │
│往北行經彭城路口。          │                              │
└──────────────┴───────────────┘